臺灣臺南地方法院民事裁定　　　　　 100年度消債更字第72號
聲請人　洪麗芬
代理人　黃雅萍律師
上列當事人因消費者債務清理事件聲請更生，本院裁定如下：
    主  文
聲請人洪麗芬自民國100年12月30日下午4時起開始更生程序，並
命司法事務官進行本件更生程序。
    理  由
一、按債務人不能清償債務或有不能清償之虞，且無擔保或無優
    先權之債務總額未逾新臺幣（下同）1,200萬元者， 於法院
    裁定開始清算程序或宣告破產前，得向法院聲請更生。法院
    開始更生程序之裁定，應載明其年、月、日、時，並即時發
    生效力，消費者債務清理條例第3條、第42條第1項、第45條
    第1項定有明文。 又按債務人對於金融機構因消費借貸、自
    用住宅借款、信用卡或現金卡契約而負債務，在聲請更生或
    清算前，應提出債權人清冊，以書面向最大債權金融機構請
    求協商債務清償方案，並表明共同協商之意旨。債務人與金
    融機構協商成立者，不得聲請更生或清算，但因不可歸責於
    己之事由，致履行顯有重大困難者，不在此限。本條例施行
    前，債務人依金融主管機關協調成立之中華民國銀行公會會
    員，辦理消費金融案件無擔保債務協商機制與金融機構成立
    之協商，準用前項之規定。消費者債務清理條例第151條第1
    、5、6項亦定有明文。
二、聲請意旨略以：聲請人即債務人洪麗芬現任職於統一企業股
    份有限公司，平均每月收入約3萬元， 除此收入外，名下僅
    有1993年份之汽車1輛，然累計債務總金額已達2,347,496元
    ，負債顯然超過資產甚多，已達不能清償債務或有不能清償
    之虞之程度。 聲請人雖曾於民國95年9月19日依照中華民國
    銀行公會會員辦理消費金融案件無擔保債務協商機制，與債
    權人台新銀行等12家銀行成立協商（分120期，利率3.88%，
    每期應繳金額為28,780元，至全部清償為止）。然聲請人之
    配偶林傳貴於95年10月14日起，即因癌症多次前往成大醫院
    急救、手術及住院治療，醫藥費用花費甚鉅，有診斷證明書
    及住院日期一覽表可稽，聲請人為照顧丈夫，須長期請假，
    以致於薪資頓減，繳納幾期協商款後，已無力繳納而毀諾。
    嗣聲請人於98年1月間陸續 與各債權銀行成立個別協商一致
    性方案，華南銀行提出「155期，0%利率」、 新光銀行提出
    「120期，0%利率」，其餘債權銀行則提出「180期，0%利率
    」之方案，以聲請人總債務計算每期共需支付18,577元，惟
    聲請人於協商後陸續還款中，債權銀行仍持續強制執行扣薪
    三分之一，致聲請人每月僅領有扣薪後16,000元左右之薪資
    ，實無法負擔每月18,577元之協商款， 直至98年7月不必扣
    薪時，中國信託銀行竟於98年7月6日將轉帳入中國信託銀行
    之薪資23,040元全數扣款完畢，致聲請人即無力再為繳納分
    期款，聲請人實有不可歸責於己致履行上開協商內容顯有重
    大困難之事由， 且無擔保或無優先權之債務總額未逾1,200
    萬元，復未經法院裁定開始清算程序或宣告破產，爰依法向
    本院聲請更生等語。
三、聲請人前揭主張，業據提出財產及收入狀況說明書、債權人
    清冊、協議書暨無擔保債務還款計劃、財團法人金融聯合徵
    信中心當事人查詢個人資料（信用報告）回覆書、財政部臺
    灣省南區國稅局99年度綜合所得稅各類所得資料清單等件為
    憑，經查：
（一）聲請人於消費者債務清理條例施行前，曾依金融主管機關
      協調成立之中華民國銀行公會會員，辦理消費金融案件無
      擔保債務協商機制與金融機構進行協商，嗣與各債權銀行
      就無擔保債務協商成立，約定自95年9月起，分120期，利
      率3.88%，每月償還28,780元乙節， 有協議書暨無擔保債
      務還款計畫附卷可按。
（二）嗣聲請人於98年1月間陸續 與各債權銀行成立個別協商一
      致性方案，華南銀行提出「155期，0%利率，每期清償2,0
      00元」、新光銀行提出「120期，0%利率，每期清償1,000
      元」，其餘債權銀行則提出「180期，0%利率」 之協商方
      案，以聲請人總債務計算每月共需支付14,852元，此有個
      別協商一致性方案協議書及各債權銀行陳報狀在卷可稽。
（三）聲請人前未曾經法院宣告清算程序或宣告破產，亦未曾依
      消費者債務清理條例或破產法之規定而受刑之宣告等情，
      亦有本院民事紀錄科查詢表、臺灣高等法院被告前案紀錄
      表在卷足憑。
（四）聲請人目前任職於統一企業股份有限公司，參卷附統一企
      業薪資表，聲請人實領薪資（未扣除其他扣款）分別為：
      100年1月31,423元、100年2月34,597元、100年3月31,791
      元、100年4月31,698元、100年5月31,883元、100年6月33
      ,548元、100年7月31,682元、100年8月32,146元，則聲請
      人自100年1月至8月領有全薪之平均薪資為32,346元 【計
      算式：（31,423＋34,597＋31,791＋31,698＋31,883＋33
      ,548＋31,682＋32,146）8＝32,346】， 故本院審認聲
      請人每月收入為32,346元。
（五）參酌行政院內政部所公告100年度下半年 臺灣省低收入戶
      最低生活費用每人每月為10,244元，該生活費標準係按照
      政府最近一年平均每人消費支出（包括食品費、衣著鞋襪
      費、房租水電費、家居管理費、醫療保健費、交通通訊費
      、娛樂教育費及雜項支出）百分之60訂定；又聲請人與其
      配偶及子女，夫妻同財共居，共營家庭，家人共同生活，
      無論在食、衣、住、行及其他雜項支出，因團體互相使用
      分散開銷之作用，可節省支出，是上述政府所公布最近一
      年平均每人消費支出，其中所包括房租水電費、家居管理
      費、交通通訊費、娛樂及雜項等支出乃共享共用，自毋須
      每一口人均列計，是認每一戶家庭之消費支出，除家長外
      之家屬部分則應以99年度親屬扶養每人免稅額為82,000元
      即每月約6,900元方屬合理。 準此，本院審認聲請人每月
      必要生活支出及扶養2名未成年子女林靖雯（16歲） 及林
      靖蓉（14歲）之支出應以24,044元（計算式：10,244＋6,
      9002＝24,044）為適當。
（六）依聲請人提出之財產歸屬資料清單及本院職權調閱抗告人
      97至99年度稅務電子閘門財產所得調件明細表所示，抗告
      人名下僅有1993年份之福特六和汽車1輛。
（七）聲請人雖於98年1月間陸續 與各債權銀行成立個別協商一
      致性方案，依各債權人所提出之個別協商一致性方案計算
      ，聲請人每月需清償全部債權銀行協商款總額為14,852元
      ，已如上述，是以聲請人目前每月收入約32,346元，扣除
      其每月必要支出24,044元後， 僅餘8,302元，實不足支付
      每月應償還之協商款項14,852元； 又聲請人於100年10月
      31日固領得其配偶林傳貴之勞保死亡給付735,000元 及安
      聯人壽保險給付400,000元，共計1,135,000元，惟扣除支
      付殯葬費用188,050元後，剩餘給付為946,950元，則聲請
      人及其二名未成年子女各分得315,650元（946,9503＝3
      15,650），是縱將聲請人所領得該部分給付扣除後，聲請
      人每月猶須還款約9,677元 【（依聯徵資料所載債務餘額
      2,057,496－315,650）180≒9,677】，堪認聲請人確已
      達不能清償債務或有不能清償之虞之程度。
四、綜上所述，聲請人僅係一般消費者，並未從事營業，其已達
    不能清償債務或有不能清償之虞之程度，其中無擔保或無優
    先權之債務，在1,200萬元以下， 且未經法院裁定開始清算
    程序或宣告破產，又查無消費者債務清理條例第6條第3項、
    第8條或第46條各款所定駁回更生聲請之事由存在， 則聲請
    人聲請更生，應屬有據，爰裁定如主文。惟本院裁定准許開
    始更生程序，僅係依消費者債務清理條例立法意旨，在經濟
    生活上讓聲請人有一個之更生機會，並非聲請人之一切債務
    自此即免負清償之責，且聲請人須於更生程序中與債權人協
    議「更生方案」，並持續履行更生方案後 （清償期間為6年
    以內，但有特別情事者，得延長為8年）， 聲請人之債務始
    能依同條例第73條生消滅之效力，請聲請人注意。
中    華    民    國   100    年    12    月    30    日
                          臺灣臺南地方法院民事第二庭
                                法  官  王 獻 楠
以上正本係照原本作成
本裁定不得抗告。
中    華    民    國   100    年    12    月    30    日
                                書記官  李 鎧 安